【裁判字號】    91,簡上,736
【裁判日期】    921219
【裁判案由】    履行契約
【裁判全文】
臺灣臺北地方法院民事判決                        九十一年度簡上字第七三六號
    上  訴  人  甲○○
    訴訟代理人  高秀枝    律師
    被上訴人    乙○○
    訴訟代理人  許俊仁    律師
當事人間請求履行契約事件，上訴人對於中華民國九十一年九月十日本院台北簡易庭
所為第一審判決（八十九年度北簡字第一四八五二號）不服，提起上訴，本院於九十
二年十二月五日言詞辯論終結，判決如下：
    主  文
原判決關於駁回上訴人後開第二項之訴部分，及該部分假執行之聲請，並訴訟費用之
裁判廢棄。
被上訴人應給付上訴人新台幣拾壹萬陸仟伍佰陸拾元，及自民國八十九年十二月二
十一日起，至清償日止，按週年利率百分之五計算之利息。
其餘上訴駁回。
第一、二審訴訟費用，由被上訴人負擔十分之八．六，餘由上訴人負擔。
    事  實
甲、上訴人方面：
一、聲明：
  (一)原判決廢棄。
  (二)右廢棄部分，被上訴人應給付上訴人新台幣（下同）三十六萬六千五百四十五元
    ，及自起訴狀繕本送達之翌日起至清償日止，按週年利率百分之五計算之利息。
  (三)上訴人願供擔保，請准宣告假執行。
二、陳述：除與原判決記載相同者，茲引用之外，補稱：
  (一)兩造於民國（下同）八十八年十二月四日簽訂委託契約書（下稱系爭契約書），
    約定由被上訴人將座落於台北市○○○路○段八十三巷九號之三之ＥＮＪＯＹ日
    式酒店（下稱系爭酒店）交由上訴人經營，兩造嗣於八十九年一月七日另簽訂補
    充條款，約定自八十九年三月一日起之委託經營期間內，如有虧損，全由上訴人
    負擔，如有盈餘，則由雙方均分，惟被上訴人應將上訴人經營期間內所發生之客
    戶信用卡消費之入帳款，於聯合信用卡中心或發卡銀行撥款入被上訴人銀行帳戶
    之次營業日，轉帳入上訴人指定之專戶，或由被上訴人將銀行存摺及取款條授權
    由上訴人提領。而被上訴人自八十九年三月起至同年六月止，收受前開客戶信用
    卡簽帳消費之款項合計為一百六十一萬四千七百三十七元，詎被上訴人僅交付六
    十一萬二千九百八十一元予上訴人，其餘款項，屢經催討，迄未給付，依系爭委
    託契約書及增訂條款約定，彙算兩造應收及應付債權、債務關係，合計被上訴人
    尚須給付上訴人三十六萬六千五百五十四元。
  (二)原審判決認定被上訴人之抗辯有理由，與事實不符，蓋就信用卡撥款金額部分，
    被上訴人收受信用卡金額為一百六十一萬四千七百三十七元，兩造本有二筆差額
    ，惟其中一筆八千一百五十一元，被上訴人自認已經收到，而另一筆差額三萬五
    千九百二十九元，係因會計遲延請款所致，然該部分既係由被上訴人與荷蘭銀行
    簽約，自應由被上訴人查詢前開款項之去向。此外，系爭酒店經營除八十九年一
    月份有盈餘外，之後均處於虧損狀態，而虧損既由上訴人負責，被上訴人無庸承
    擔，則被上訴人主張上訴人每月溢領四萬元，故應扣還三十二萬元，顯無理由。
    況因被上訴人違約，上訴人不得不以第三人之信用卡刷卡機接受客戶刷卡，支付
    手續費本屬正常，且系爭酒店虧損既由上訴人自行負擔，是被上訴人主張支付代
    刷卡手續費六萬七千八百六十二元尚須再扣還予被上訴人，顯不可採。被上訴人
    另主張上訴人積欠其九萬三千一百八十八元，亦無依據。又況，上訴人經營系爭
    酒店僅至八十九年八月底，八十九年九月時已非由上訴人所經營，被上訴人縱遲
    至八十九年九月十六日始與出租音響設備之公司終止租約，此亦與上訴人無涉，
    被上訴人自不得以前開租約終止之時間，遽認係兩造託管契約之時間，被上訴人
    主張其墊付租金、電費、電話費、音響、設備等租金合計十六萬三千五百五十四
    元，並無理由；況且，被上訴人既已違約，系爭酒店因長期虧損而無法繼續經營
    ，上訴人僅營業至八十九年八月底，自無須支付九月份之房租。再者，被上訴人
    雖稱會計師費及罰款共十三萬九千九百七十元，應由上訴人負責，然由被上訴人
    所提出之匯款單匯款原因不明，並非會計師費用，且亦無法證明該款項與上訴人
    有關或應由上訴人支付。至於被上訴人主張每月二萬元之「人頭費」，並無依據
    ，蓋上訴人因兩造洽談和解，遂於八十九年一月份之損益表將此項費用計入，然
    不能以此遽認上訴人同意每月負擔此項費用，且上訴人未將此項列入營業費用，
    足證該費用並非經常性支出，是兩造並未約定此項費用；更何況，被上訴人僅係
    將經營權委託予上訴人，並非轉讓系爭酒店，系爭酒店仍屬被上訴人所有，被上
    訴人既非人頭，何來「人頭費」？且證人李福光之證詞顯與事實不符。
三、證據：除援用第一審所提證據外，上訴人補提委託契約書一件、委託契約書增訂
    條款一件、信用卡簽帳款入帳資料一件、銀行存摺一件、計算明細表一件、支票
    一件、活期儲蓄存款存摺一件、臺灣臺北地方法院台北簡易庭宣示判決筆錄二件
    、臺灣臺北地方法院民事判決一件、臺灣臺北地方法院民事裁定與刑事裁定各一
    件、存證信函及回執各一件、照片四幀、收支明細手稿一件、台北市政府函一件
    (以上均影本)等件為證。
乙、被上訴人方面：
一、聲明：上訴駁回。
二、陳述：除與原判決記載相同者，茲引用之外，補稱：
  (一)上訴人主張客戶信用卡消費款項中之三萬五千九百二十九元未撥入被上訴人帳戶
    ，上訴人自無須給付前開款項，並主張上訴人自八十九年三月起至同年六月止，
    收受客戶信用卡消費共一百六十一萬四千七百三十七元，惟上訴人於八十九年六
    月十二日至同年九月二十八日，匯入被上訴人銀行帳戶之信用卡金額合計為一百
    五十七萬八千八百零八元，此外並無其他信用卡金額匯入被上訴人帳戶，且上訴
    人亦無任何證據證明有其他信用卡金額匯入被上訴人帳戶，是上訴人所言被上訴
    人已收受信用卡金額為一百六十一萬四千七百三十七元並非屬實；至於荷蘭銀行
    為何未將該筆款項匯入被上訴人帳戶，並不影響被上訴人依系爭契約書第四條第
    三款應負給付之責條件未成就之事實，被上訴人自無查明荷蘭銀行未撥款原因之
    必要。此外，上訴人應清償其自八十八年十二月至八十九年二月積欠被上訴人之
    款項九萬三千一百八十八元，上訴人雖稱八十八年十二月一日至同年月三日非其
    委託經營期間，復又主張八十八年十二月一日至八十八年十二月三日之收入所得
    全歸上訴人，顯係前後矛盾。另上訴人應返還被上訴人於八十九年九月墊付之租
    金十萬元、電費、電話費等二萬八千五百五十四元及音響設備租金三萬五千元，
    合計共十六萬三千五百五十四元，蓋倘上訴人於九月起不願繼續經營系爭酒店，
    應會於九月前以存證信函送達被上訴人，惟上訴人遲至八十九年九月十五日始為
    終止契約關係之意思表示，況被上訴人於收受上訴人為終止契約關係之意思表示
    後，即於同年九月十六日與出租音響設備之公司協議，有關音響設備之租金，計
    算至同年九月八日，故被上訴人於八十九年九月所墊付之租金、電費、電話費及
    音響設備租金等，上訴人自應返還。
  (二)此外，上訴人應返還被上訴人墊付之記帳費及罰款共十三萬九千九百七十元，蓋
    被上訴人所提匯款單匯入訴外人洪清泉之款項，係給付伊代辦記帳等稅務事宜之
    費用，前開委託記帳之費用係為事業經營而支出，自應由負責經營之上訴人負擔
    ；另上訴人雖稱「台北市商業管理處罰鍰收據」之填發日期為八十九年九月二十
    一日，已非其委託經營期間，惟前揭收據既已載明處罰年度係八十九年度，而該
    期間上訴人經營系爭酒店之期間，故此罰鍰應屬營業支出，自應由上訴人負擔。
    再者，依系爭合約書第二條明文約定上訴人無須給付權利金，而將此權利金之給
    付變更為被上訴人得分配盈餘，惟若以上訴人為負責人之名義經營，則按月給付
    被上訴人「人頭費」與一般經驗法則並無不合，是兩造於委託契約外，另約定每
    月應給付被上訴人「人頭費」二萬元，此由上訴人依約陸續給付八十九年一月及
    二月「人頭費」之事實及證人李光福之證詞，足證上訴人確有給付被上訴人二萬
    元之人頭費；況每月二萬元之人頭費係兩造另行約定，縱於八十九年三月一日時
    ，變動系爭契約書內容，惟上訴人繼續以被上訴人為負責人之名義經營系爭酒店
    ，仍無礙兩造按月給付二萬元人頭費之約定。至於上訴人主張被上訴人同意於八
    十八年十二月一日至八十八年十二月三日之收入所得全歸上訴人，與事實不符，
    上訴人應負舉證之責。綜上所述，本案上訴人雖請求被上訴人給付三十六萬六千
    五百四十五元，其中扣除被上訴人無義務給付之三萬五千九百二十九元，僅餘三
    十三萬零六百十六元，另合計前述上訴人尚積欠被上訴人五十三萬六千七百十二
    元，則被上訴人主張與上訴人所請求之金額範圍抵銷，與法並無不合，是上訴人
    已無權再向被上訴人請求付款。又被上訴人自始即以「一九一小坊」名義核繳稅
    款，並非以系爭酒店之名義為之，況被上訴人若有系爭酒店之營業執照，又何須
    以「一九一小坊」之名義為之，故上訴人稱因被上訴人隱瞞而不知核准登記，不
    足採信。
三、證據：除援用第一審所提證據外，被上訴人補提存摺一件、支付命令聲請狀及其
    附件一件、電話及電信等收據一件、抵扣書據一件、匯款單一紙、罰緩收據二件
    、損益表一件、洪清泉名片一張及收據一紙（以上均影本）等件為證。
    理  由
一、本件上訴人起訴主張兩造於八十八年十二月四日簽訂委託契約書，約定由被上訴
    人將座落於台北市○○○路○段八十三巷九號之三之ＥＮＪＯＹ日式酒店交由上
    訴人經營，兩造復於八十九年一月七日另簽訂補充條款，約定自八十九年三月一
    日起之委託經營期間內，如有虧損，全由上訴人負擔，如有盈餘，則由雙方均分
    ，被上訴人則應將上訴人經營期間內所發生之客戶信用卡消費之入帳款，於聯合
    信用卡中心或發卡銀行撥款入被上訴人銀行帳戶之次營業日，轉帳入上訴人指定
    之專戶，或由被上訴人將銀行存摺及取款條授權由上訴人提領，而被上訴人自八
    十九年三月起至同年六月止，收受前開客戶信用卡簽帳消費之款項合計為一百六
    十一萬四千七百三十七元，詎被上訴人僅交付六十一萬二千九百八十一元予上訴
    人，其餘款項，屢經催討，迄未給付，為此依系爭委託契約書及增訂條款約定，
    訴請被上訴人給付三十六萬六千五百五十四元等語；被上訴人則以信用卡款中有
    三萬五千九百二十九元未撥入其帳戶，實際入帳金額僅為一百五十七萬八千八百
    零八元，另上訴人自八十八年十二月至八十九年二月積欠伊九萬三千一百八十八
    元，另上訴人應返還其於八十九年九月墊付之租金、電費、電話費及音響設備租
    金等，合計共十六萬三千五百五十四元，又其曾墊付記帳費及罰款共十三萬九千
    九百七十元，且上訴人曾同意按月給付二萬元人頭費予被上訴人，自八十九年三
    月至九月共七個月期間之人頭費為十四萬元，足見本件上訴人雖請求被上訴人給
    付三十六萬六千五百四十五元，其中扣除未入帳之三萬五千九百二十九元後，僅
    餘三十三萬零六百十六元，惟合計上揭上訴人應給付之五十三萬六千七百十二元
    ，兩相抵銷，上訴人已無權再向被上訴人請求付款云云置辯。
二、查本件兩造對於雙方曾於八十八年十二月四日簽訂委託契約書，約定由被上訴人
    將座落於台北市○○○路○段八十三巷九號之三之ＥＮＪＯＹ日式酒店交由上訴
    人經營，其後復於八十九年一月七日另簽訂補充條款，約定自八十九年三月一日
    起之委託經營期間內，如有虧損，全由上訴人負擔，如有盈餘，則由雙方均分，
    被上訴人則應將上訴人經營期間內所發生之客戶信用卡消費之入帳款，於聯合信
    用卡中心或發卡銀行撥款入被上訴人銀行帳戶之次營業日，轉帳入上訴人指定之
    專戶，或由被上訴人將銀行存摺及取款條授權由上訴人提領等情均不爭執，上開
    事實復有委託契約書、委託契約書增訂條款等附卷可考，上開事實洵堪認定。上
    開事實既為兩造所不爭執，則本件兩造間有關應收應付之糾葛，僅在於雙方對於
    帳冊資料之核對以及所為應扣抵之主張是否有理由之爭爾，於扣抵之主張有理由
    部分，經扣抵後倘有剩餘，則上訴人請求被上訴人給付款項即有理由，若無剩餘
    財產，則上訴人之請求即屬無據矣，玆將兩造間各項扣抵之爭議論述如下：
  (一)本件兩造既約定被上訴人應將被上訴人則應將上訴人經營期間內所發生之客戶信
    用卡消費之入帳款，於聯合信用卡中心或發卡銀行撥款入被上訴人銀行帳戶之次
    營業日，轉帳入上訴人指定之專戶，或由被上訴人將銀行存摺及取款條授權由上
    訴人提領，則首應確定者，則為被上訴人帳戶中有關信用卡消費款入帳金額究有
    多少？被上訴人並不否認自八十九年六月十二日至同年九月二十八日，匯入其銀
    行帳戶之信用卡金額為一百五十七萬八千八百零八元，而上訴人主張已匯入之金
    額應為一百六十一萬四千七百三十七元，其間差額為三萬五千九百二十九元，被
    上訴人辯稱此部份款項並未入帳云云。據上訴人所提出由荷蘭銀行出具之暫扣款
    通知記載，此部分三萬五千九百二十九元（實際簽帳總額為三萬六千八百五十元
    ）係因請款日期超過期限，亦即未能於消費日後二十一日內請款，是以須等待一
    百三十五天後，如未遭發卡行拒付，則將再自動撥款匯入被上訴人帳戶內（參原
    審卷第十七頁）。其實，除此筆款項之外，兩造間原本另有一筆八千一百五十一
    元消費款（實際簽帳總額為八千三百六十元），因簽帳金額超出合約所訂之最高
    限額，而未索取核准號碼之瑕疵，遭荷蘭銀行遲延一百零五天付款（參原審卷第
    十六頁），此筆款項最後確已匯入被上訴人帳戶內，此一事實為被上訴人所不爭
    執，是可知，荷蘭銀行縱然有遲延付款情事，惟不等於荷蘭銀行並未付款。本件
    系爭三萬五千九百二十九元款項因有上述瑕疵致遭荷蘭銀行遲延付款，本院乃再
    度發函荷蘭銀行查詢該筆款項已否入帳，據荷蘭銀行回函答稱因該行已與本件系
    爭酒店解除特約商店合作關係，故有關該店之消費紀錄均已銷毀等情，此部份事
    實有該銀行九十二年二月二十五日（風管）荷銀（信）字第九二○二○二號函在
    卷可徵，是關於此部份款項是否已經入帳一節，已無從查考。惟依一般常情，有
    此消費者，應有此入帳，此所以另筆八千一百五十一元消費款部分嗣後確有入帳
    之事實（參原審卷第一百八十七頁），本件系爭三萬五千九百二十九元亦屬客戶
    消費款項，荷蘭銀行亦已接獲請款通知，僅因請款日期超過二十一日期限，須待
    一百三十五天後始能入帳，依被上訴人所提出之存摺影本以觀，固然此筆金額款
    項並無入帳記錄，惟查本件兩造簽定系爭契約之意思，即在於將客戶信用卡消費
    款交由上訴人處理，是系爭三萬五千九百二十九元消費款之真正既屬無庸置疑，
    僅因請款作業瑕疵致入帳日期有所延誤，自不能等同於未有此筆消費款，是本件
    上訴人主張此部份款項應予併計，應屬可採。至荷蘭銀行何以未將此部份款項入
    帳，本即應由與荷蘭銀行簽約之被上訴人向銀行方面查詢，如何可能要求與荷蘭
    銀行未有任何契約關係之上訴人詢問？是本件被上訴人收取之信用卡款，應以一
    百六十一萬四千七百三十七元計算，始符實情。
  (二)被上訴人復辯稱上訴人須清償其自八十八年十二月至八十九年二月所積欠之款項
    九萬三千一百八十八元，惟被上訴人對於此筆款項之原因事實為何，究有何依據
    等均未提出證明，僅稱依上訴人呈遞台灣板橋地方法院民事支付命令聲請狀及其
    附件之記載，即被上證二所示云云。茲審酌上訴人向台灣板橋地方法院所提出之
    支付命令聲請狀內容，遍覽全文並無上訴人「應」或「同意」交付九萬三千一百
    八十八元予被上訴人之記載，至被上證二所附之計算書乃上訴人委請證人黃永財
    試算之資料，並非確切之金額，此所以證人即兩造系爭契約書見證人之一黃永財
    證稱：「．．．被上證二也是甲○○請我幫忙他寫的．．．被上證二裡面的資料
    沒有扣掉刷卡的手續費，也沒有扣掉甲○○沒有經營的時間的錢，所以我有再製
    作第三份的表，也就是上證五的表二（背面）。」、「（問：所以上證五的表二
    《背面》是最精確的？）是。」（參本院九十二年十月二十三日準備程序筆錄第
    五頁），而依上證五背面計算書所示，並無所謂九萬三千一百八十八元之款項記
    載，該紙計算書亦為上訴人甲○○之試算資料，上訴人即係本於該次計算資料結
    果提起本件請求，何以被上訴人不以上證五表二所示之計算書作為抗辯之依據？
    況縱然上訴人於試算時曾為上揭九萬三千一百八十八元之記載，惟上訴人已主張
    該數額乃試算中誤算之結果，被上訴人對於何以其有此部份金額請求權之依據，
    迄未提出任何證據資料證明，僅係援引上訴人主張屬誤寫誤算之資料以為依據，
    自屬無據。是被上訴人主張其得以此部份款項與上訴人之請求抵銷云云，當無理
    由。
  (三)被上訴人復辯稱其於八十九年九月墊付租金十萬元、電費、電話費等二萬八千五
    百五十四元及音響設備租金三萬五千元，合計共十六萬三千五百五十四元，此部
    份金額亦得與上訴人之請求互為抵銷云云。然查，本件兩造於八十九年八月份時
    即已進行會算，此為兩造所不爭執，兩造所以進行會算之原因，據上訴人稱係因
    雙方已不願繼續履行系爭契約，而有終止契約之意思。關於此部份事實，經本院
    詢問斯時代理上訴人與被上訴人所委任之律師協談之證人即律師詹順貴原委，據
    其答稱：「（上訴人訴代問：增訂條款第一條約定八十九年三月一日起至九十年
    二月二十八日止依增訂條款辦理委託事項，何以在期限未到前即要求看帳清算？
    ）當時約定酒店的信用卡消費款存入乙○○帳戶內，再由蕭女提出來交給甲○○
    ，八十九年五、六月間蕭女不願意這樣辦理，約有二、三個月的款項未給，造成
    營運上困難，．．．之後兩造有正式清算是在確認本票債權不存在訴訟當中兩造
    有大約二次的會算，當時雙方談到以八月底作為截止日，雙方把帳算清楚，但最
    後沒有談成功，原因是有幾筆帳款項雙方互不相讓，我記得有人頭費、公關費、
    受任人甲○○本身應否計算薪水及其額度應為多少、還有些庫存酒的錢。」、「
    （上訴人訴代問：會算時上訴人是否曾明白表示只要經營到八十九年八月底為止
    ？）有，雙方確實有這樣的說法，否則無法結算。」、「（上訴人訴代問：被上
    訴人有否同意？）當時主要是雙方律師在談，我認為當時雙方當事人應該有同意
    這樣的解決方式。」（以上參閱本院九十二年六月五日準備程序筆錄第二、三頁
    ），另依證人即會算當時代理被上訴人之律師張佳瑜證稱：「（被上訴人訴代問
    ：會算中有無確認款項截止日？）當時雙方會算到當月份即八月份，是以會算當
    時已經發生的費用及已收到的款項來會算，印象中沒有說到要以八月底為會算截
    止日。」、「（被上訴人訴代問：甲○○當時有無明白表示只願經營到八月底？
    ）沒有印象。」（參同上筆錄第五頁）。由上開證人之證詞可知，兩造確曾於八
    十九年八月間進行會算，而斯時會算之截止日期應為該月份即八十九年八月，雖
    證人張佳瑜對於上訴人是否曾表示僅願經營到八十九年八月底一事已無印象，然
    查，當時雙方所以進行會算，並非在營運狀況正常下所為之一般會算，而係在雙
    方因本票債權存在與否已生訴訟上爭執後，因斯時法官勸諭兩造和解，雙方始進
    行會算，足見斯時雙方互信基礎已經蕩然，否則豈有正常經營中對簿公堂之必要
    ？又雙方既因訴訟後共同會算，其目的即為釐清雙方債權債務關係，同時互為找
    補，既為釐清，自已無再為糾葛之期待，所謂兩不相欠，若不結束契約關係，如
    何可能達成？是可知上訴人所稱雙方當時會算之目的在於終止契約關係，並以八
    十九年八月為最後經營截止日期等語，應為真實，被上訴人辯稱雙方會算且訴訟
    後仍有繼續履行契約之意云云，顯非事實。是本件上訴人既已於八十九年八月會
    算時表示僅願經營至八月底，則八十九年九月份之費用自不應再由上訴人負擔，
    被上訴人稱八十九年九月其所墊付之租金十萬元、電費、電話費等二萬八千五百
    五十四元及音響設備租金三萬五千元，合計共十六萬三千五百五十四元，此部份
    金額亦應由上訴人負擔，所以應與上訴人之請求互為抵銷云云，亦屬無據。
  (四)被上訴人另稱其曾代墊記帳費及罰款共十三萬九千九百七十元，此部份款項乃經
    營上所生費用，自應由上訴人負擔，此部份款項得與上訴人之請求互為抵銷等語
    。經查，有關記帳費用部分之金額為五萬九千九百七十元，此部份費用係用以支
    付系爭酒店八十九年上半年之記帳費用，此部份款項之支付並有被上訴人所提出
    之華信商業銀行匯款委託書影本在卷可考（參被上證五），自堪信為真實。而所
    謂記帳費用，乃公司經營過程中所產生之必要費用，此一費用乃經營管理所須之
    成本，與所謂虧損不同（所謂虧損乃收入減去費用及成本等，會計作帳細節不予
    詳述），既非虧損，即無適用委託契約書增訂條款第二條約定無涉。而依兩造所
    簽定之委託契約書第二條約定意旨，有關交付管理期間維持（修）費用自八十八
    年十二月四日至八十九年元月三日止由乙方（即上訴人）負責，自八十九年一月
    四日起則由甲乙雙方平均分攤，是此部份費用應由雙方平均分攤，各負擔二萬九
    千九百八十五元。另關於罰款部分，被上訴人主張系爭酒店因未獲得合法執照，
    前後二次遭主管機關科處罰鍰二萬元及六萬元，此部份款項由被上訴人代繳，有
    罰鍰收據影本二紙附卷可稽，應與上訴人之請求互為抵銷等語。惟查，被上訴人
    所提出之罰款收據，其中二萬元部分係對台北市○○○路○段八三巷九號之三即
    系爭酒店違規營業部分所為之處罰，其科罰之違規日期依罰鍰收據備註欄第2.裁
    處文號所示，應在八十九年六月十九日之前，此段期間系爭酒店尚屬上訴人經營
    期間；至另紙六萬元罰鍰部分，依該紙罰鍰收據所載地址固然亦為系爭酒店，惟
    該收據之填發日期為八十八年六月七日，斯時上訴人尚未與被上訴人簽訂系爭契
    約，且該筆罰鍰之繳納人為李正媛，非被上訴人，是此筆款項縱然係用以支付系
    爭酒店之罰鍰，惟應否由上訴人負擔，即有疑問。該筆罰鍰之科罰期間上訴人既
    尚未接手經營系爭酒店，而罰鍰款項復非被上訴人所繳納，被上訴人執以對抗上
    訴人之請求，主張抵銷，自屬無據。至二萬元罰鍰部分，上訴人對此一罰鍰固不
    否認，惟主張其在與被上訴人簽訂系爭委託契約書時，被上訴人曾告知系爭酒店
    獲有執照，是以此部份款項不應由上訴人負擔云云。然查，酒店乃屬八大行業之
    列，本即不易取得合法經營之執照，若系爭酒店領有合法執照，何以不以真正名
    稱掛名營業？又上訴人自八十八年七月起即在被上訴人所經營之系爭酒店內工作
    ，此為證人黃永財證述無誤（參本院九十二年十月二十三日準備程序筆錄第五頁
    ），上訴人對此亦不爭執，是以，上訴人對於系爭酒店是否擁有合法執照當無不
    知之理。又依證人即見證人之一李福光證稱：「（問：當時有否說明所委託經營
    的酒店是沒有執照的？）乙○○有這樣說，因她接手之前也有罰單，處罰原因就
    是因為沒有執照，蕭女有繳清罰單，她告訴甲○○此事，林女說沒有關係，她黑
    白兩道均熟。」、「（被上訴人訴代問：雙方當時有無說明如何處理罰單事宜？
    ）甲○○有說這方面她會處理。」（參酌本院九十二年六月二十六日準備程序筆
    錄第三頁），由是益證上訴人應當知悉系爭酒店係無照營業之事實，而上訴人既
    知此一事實，猶同意接手經營，關於此部份費用，自應自行吸收，是依上開計算
    ，
    本件上訴人應負擔之罰鍰金額為二萬元，連同記帳費用合計為四萬九千九百八十
    五元，被上訴人主張此部份代墊之費用應予上訴人之請求互為抵銷，經核尚無不
    合，應予准許，至被上訴人逾上開範圍之抵銷主張，乃屬無據，自不應准許。
  (五)被上訴人復辯稱雙方約定上訴人每月應給付二萬元人頭費，自八十九年三月至九
    月上訴人共積欠十四萬元人頭費，此部份費用自得主張與上訴人之請求抵銷云云
    。被上訴人主張上訴人應給付人頭費款項之依據，乃八十九年一、二月間上訴人
    曾給付各二萬元款項予被上訴人，斯時上訴人所製作之帳務資料即記載此筆費用
    為人頭費，足證兩造間確有人頭費之約定云云。經查，上訴人固然否認有約定按
    月給付所謂二萬元人頭費予被上訴人之約定，惟依上訴人所不爭執之日記帳單所
    示，上訴人確曾支付名稱為「人頭費」之款項予被上訴人，玆依製作上開日記帳
    單之證人黃永財證稱：「（問：甲○○有無承諾說要給乙○○一筆費用？）沒有
    提到，．．．，八十八年時十二月時乙○○可能身體不好，甲○○有包一萬元的
    紅包給乙○○，八十九年一月份乙○○有到店裡來，發現經營得不錯，乙○○有
    多次的跟甲○○要求要多分一點錢，也希望拿回經營權，甲○○為了息事寧人，
    就有再包了二萬元的紅包給乙○○，他們在談的時候我剛好在旁邊，時間大約是
    在八十九年一月間的晚上，在店裡面談的，當時在場的只有我們三人。在委託契
    約書上面第二條有提到乙○○把酒店交給甲○○經營，經營期間乙○○都不干涉
    ，甲○○也不須支付任何費用。這些錢都是在特殊狀況下所知付的，而不是經常
    性的費用，如果是經常性的費用，應該會約定在契約裡面，除了這兩筆錢以外，
    其餘的我就不清楚了。就我所知，契約裡面並沒有約定甲○○要每個月固定支付
    一筆錢給乙○○。後來甲○○是有跟我說乙○○一直來吵，我有建議他們在處理
    ，但後來如何處理我就不清楚了。」、「（被上訴人訴訟代理人問：這兩張表是
    誰作的？）蕭珍穗做的，下面應付款的資料是我寫的。上面所記載的人頭費就是
    我剛剛所說的紅包，因為我不知道紅包要用什麼名目，所以就寫成人頭費。第二
    頁的人頭費也是我寫的，也是針對八十九年二月份的紅包所寫的。」、「（被上
    訴人訴訟代理人問：人頭費算什麼科目？）我就把它當費用。」（參本院九十二
    年十月二十三日準備程序筆錄第四、五、六頁），是可資質疑者，乃兩造間是否
    確有支付人頭費二萬元之約定？玆依本件兩造所簽訂之委託契約書第三條約定，
    被上訴人將酒店交予上訴人託管經營期間，被上訴人完全不予干涉，上訴人亦無
    須支付任何權利金予被上訴人，是依此約定可知，本件上訴人經營系爭酒店，並
    無支付權利金予被上訴人之義務，至被上訴人將系爭酒店交付上訴人經營，其可
    得請求之利益為何？依委託契約書第五條第1.項約定，自八十八年十二月四日至
    八十九年一月三日上訴人完全負責酒店盈虧，與被上訴人無涉，自八十九年一月
    四日起則由雙方均分營運盈虧；再依兩造所簽訂之委託契約書增訂條款第二條約
    定，八十九年三月一日起委託經營期間如有虧損，皆由上訴人負責，如有盈餘，
    所得利潤由雙方均分。由是可知，被上訴人將系爭酒店委託上訴人經營，其僅收
    取獲利，不分攤虧損，此為其利益所在，此一約定對兩造而言，自是對被上訴人
    單方有利，若謂上訴人在無須支付任何權利金予被上訴人情況下，仍須按月給付
    所謂「人頭費」二萬元予被上訴人，則對上訴人而言，顯然條件過苛，且倘此一
    所謂「人頭費」係按月給付之固定費用，何以雙方未在兩份契約書中明白記載，
    尤其八十九年一月十七日簽訂之委託契約書增訂條款亦未記載（被上訴人稱已經
    收取一月份之人頭費）？又倘雙方自始即有按月給付人頭費之約定，何以委託契
    約書第三條約定上訴人於委託經營期間毋庸支付任何權利金予被上訴人？再者，
    本件係被上訴人「委託」上訴人經營其登記名義下之酒店，受託人（即上訴人）
    形式上係為委託人（即被上訴人）代為經營系爭酒店，何以仍須支付「人頭費」
    予被上訴人？由是足徵本件上訴人所交付之二筆所謂「人頭費」款項，乃額外之
    給付，非經常性之給予，亦非兩造契約約訂事項，被上訴人主張上訴人應按月給
    付二萬元人頭費云云，並無依據，是其主張上訴人應給付八十九年三月至九月共
    七月份之人頭費合計十四萬元，並以此筆費用與上訴人之請求互為抵銷云云，並
    無理由。
三、綜觀上述各項，可知本件上訴人本於委託契約書約定得請求被上訴人給付之款項
    ，扣除上訴人應給付被上訴人之款項後，為三十一萬六千五百六十元（NT$1,614
    ,737 - 635,211 - 612,981 - 49,985 = NT$316,560），是上訴人於此範圍內之
    主張，及依此計算之法定利息，乃有理由，應予准許。至其逾此範圍以外之請求
    ，即屬無據，應予駁回。又本件訴訟標的價額未逾五十萬元，依法已不得上訴，
    是關於兩造假執行或免假執行之聲請部分，已無宣告之必要。原審就開應准許部
    分，為上訴人敗訴之判決，並駁回其假執行之聲請，尚有未洽，上訴意旨求予廢
    棄改判，為有理由，爰由本院予以廢棄改判如主文第二項所示。至於上訴人之請
    求不應准許部分，原判決為上訴人敗訴之判決，並駁回其假執行之聲請，經核於
    法並無不合，上訴意旨求予廢棄改判，為無理由，應駁回其上訴。
四、據上論結，本件上訴為一部有理由，一部無理由，依民事訴訟法第四百三十六條
    之一第三項、第四百五十條、第四百四十九條第一項、第七十九條但書、第四百
    六十三條，判決如主文。
中      華      民      國    九十二    年     十二     月     十九     日
                                  民事第二庭審判長法  官  丁蓓蓓
                                                  法  官  吳燁山
                                                  法  官  汪漢卿
正本係照原本作成
不得上訴
中      華      民      國    九十二    年     十二     月     十九     日
                                                  書記官  許婉如


司法院資訊處製作；財團法人民間司法改革基金會備份。
